【裁判字號】    95,上易,362
【裁判日期】    950509
【裁判案由】    竊盜
【裁判全文】
臺灣高等法院臺中分院刑事判決         95年度上易字第362號
上  訴  人
即  被  告  乙○○
                      3樓
                    現於臺灣臺中看守所
上列上訴人因竊盜案件，不服臺灣南投地方法院94年度易字第37
0號中華民國95年1月26日第一審判決（起訴案號：臺灣南投地方
法院檢察署94年度偵字第2897號），提起上訴，本院判決如下：
    主      文
上訴駁回。
    事      實
一、乙○○前於民國九十年八月間，因竊盜案件，經本院以九十
    一年度上易字第一九五四號判決判處有期徒刑三月確定，於
    九十二年四月十三日入監服刑後，甫於九十二年七月二十五
    日執行完畢（起訴書誤載為九十二年七月二十六日，此應係
    出監日期）。
二、詎乙○○猶不知悔改，復基於意圖為自己不法之所有之犯意
    ，乘九十四年八月五日馬莎颱風侵襲臺灣，南投縣信義鄉豐
    丘村十八重溪橋附近地區並因此發生水災之際，於該日十二
    時許，趁工程及施工單位停止工作，疏於看顧機具之機會，
    持其前所服務之公司所有之挖土機鑰匙一支（未據扣案），
    在南投縣信義鄉豐丘村十八重溪橋北岸三百公尺處河床旁，
    竊取丙○○所有並由其僱用之挖土機司機丁○○駕駛而停放
    在該處之小松（ＫＯＭＡＴＳＵ）廠牌、ＰＣ三○○型、黃
    色挖土機一部（價值約新臺幣一百五十萬元）得手後，欲駕
    駛離開該處，然因颱風來襲河水暴漲湍急，乙○○不慎連人
    帶挖土機遭河水沖走，嗣於同日十三時許，為警消人員在河
    床上發現乙○○及挖土機，乃冒生命危險予以救護，始將乙○○自湍急之河流中救起送醫救治並經警查獲，而該部遭乙○○竊盜得手之挖土機，則遭土石淹沒在河床中，嚴重損壞
    。
三、案經丙○○訴由南投縣政府警察局信義分局報告臺灣南投地
    方法院檢察署檢察官偵查起訴。
    理      由
一、程序方面：
    按被告以外之人於審判外之言詞或書面陳述，除法律有規定
    者外，不得作為證據；當事人於法院調查證據時，知有第一
    百五十九條第一項不得為證據之情形，而未於言詞辯論終結
    前聲明異議者，視為同意作為證據，刑事訴訟法第一百五十
    九條第一項、第一百五十九條之五規定參照。本件被告於原
    審法院調查證據時，對於被害人丙○○與證人丁○○、全明
    方於警詢中之言詞陳述均表示沒有意見，有審理筆錄可稽，
    依前揭所述，被害人丙○○與證人丁○○、全明方於警詢中
    之言詞陳述自得為證據，先予敘明。
二、認定犯罪事實之證據及理由：
  (一)被告自白其確有於上揭時、地，以自備挖土機鑰匙將丙○○
    所有之前揭挖土機駛離原停放地點之行為。
  (二)告訴人即系爭挖土機所有人丙○○於警詢中明白陳稱略以：
    伊所有之系爭挖土機於九十四年八月五日上午遭被告竊盜，
    且伊並不認識被告，亦未授權被告使用該挖土機等語明確（
    參見警卷第七頁）。
  (三)證人即系爭挖土機司機丁○○於警詢中證稱略以：伊受雇於
    丙○○駕駛系爭挖土機，並不認識被告，亦未授權被告使用
    該挖土機等語綦詳（參見警卷第十四頁）。
  (四)證人即信義消防分隊隊員全明方於警詢中就如何將掉落水中
    困在系爭挖土機內之被告予以救護之過程證述明確（參見警
    卷第十六至第十七頁）。
  (五)此外並有進口報單影本、南投縣政府警察局信義分局贓物認
    領保管單各一紙及現場照片十張附卷可佐（警卷第十二頁、
    第二一至第二六頁）。
三、被告辯解不可採信及聲請調查之證據不予調查之理由：
    被告矢口否認有何意圖為自己不法所有之犯意，而辯稱略以
    ：伊固然有偷開系爭挖土機之行為，然並非為據為己有，僅
    因當時有土石流，伊所駕駛之自用小客車無法經過，始駕駛
    該挖土機整地，讓自用小客車可以通行等語。惟查：
  (一)被告於警詢中辯稱，伊駕駛之挖土機係已認識半年之朋友所
    有，並經過該朋友同意等語（參見警卷第一頁反面），核與
    告訴人即系爭挖土機所有人丙○○所述內容不符而不可採。
    若被告確有如其所辯之正當理由，何須杜撰上揭情節，顯見
    被告所辯僅為卸責。
  (二)況依警卷所附現場照片顯示，當時現場水流湍急，在此情形
    下，實無從在短時間內以「整地」之方式築出自用小客車得
    以行駛之路徑，且依該挖土機遭沖落位置以觀，亦離被告所
    指欲整理之路徑甚遠。又被告於警詢中另自承，駕駛系爭挖
    土機之目的在於針對有價值之漂流木進行打撈等語（參見警
    卷第四頁），更足徵被告駕駛系爭挖土機具有不法所有之意
    思，並以之作為其他不法目的使用。
  (三)被告雖另辯稱現場附近並無能將該挖土機載運離去之大型拖
    板車等語，惟處分贓物之手段何止一端，將竊得之物暫加隱
    蔽嗣後再為處理亦無不可，不能僅以現場並無大型拖板車，
    難以將系爭挖土機載運離開現場即為被告並無意圖為自己不
    法所有犯意之證明。
  (四)按當事人聲請調查之證據，若屬不能調查或待證事實已臻明
    瞭無再調查之必要者，法院得予駁回，刑事訴訟法第一百六
    十三條之二第一項、第二項第一款、第三款規定參照。被告
    於原審雖請求勘驗現場，惟本件案發當時正當馬莎颱風襲臺
    ，現場罹於水災，該水災在颱風離臺後隨即消退，難以重建
    當時之景況，從而即便勘驗現場亦無法得知水災情形下之當
    時現場情形，自屬不能調查；而本案如前所述，待證事實實
    已明瞭，故原審認無再予調查之必要，並無不當，附此敘明
    。
四、綜上所述，本件被告犯行已臻明確，應予論罪科刑。
五、論罪科刑之理由：
  (一)被告行竊當時，現場正因瑪莎颱風襲臺而罹於水災，此為眾
    所周知之事實，並為被告所承認，從而核被告所為，係犯刑
    法第三百二十一條第一項第五款之乘水災之際竊盜罪。檢察
    官認為被告所犯為刑法第三百二十條第一項之普通竊盜罪，
    尚有誤會，惟因起訴事實相同，爰依法變更起訴法條，併予
    敘明。
  (二)被告前於九十年八月間，因竊盜案件，經臺灣高等法院臺中
    分院以九十一年度上易字第一九五四號判決判處有期徒刑三
    月確定，於九十二年四月十三日入監服刑後，甫於九十二年
    七月二十五日執行完畢等情，有臺灣高等法院被告全國前案
    紀錄表、臺灣南投地方法院檢察署刑案資料查註紀錄表各一
    份附本院卷、偵查卷內可憑。其於有期徒刑執行完畢後五年
    內，再犯本件有期徒刑以上之罪，為累犯，應依刑法第四十
    七條規定，加重其刑。
  (三)原審因依刑法第三百二十一條第一項第五款、第四十七條，
    審酌被告：(1)有如前所述之竊盜前科，素行不佳；(2)正值青
    壯，竟不知以正途謀財，更乘水災之際竊取他人財物；(3)竊
    取之財物價值不斐；(4)犯後並無悔意，偵查中並無正當理由
    拒不到案之態度等一切情狀，量處有期徒刑一年二月。及以
    檢察官雖對被告具體求刑六年六月，惟審酌上情後，認為科
    以被告以上開之刑，應已足資警懲，附此敘明。認事用法及
    量刑均無不合，被告上訴意旨否認犯罪，指摘原審判決不當
    ，求予撤銷，並無理由，應予駁回。
  (四)被告行竊時所使用之挖土機鑰匙一把，係其以前服務之公司
    所有，已據供明在卷，爰不予宣告沒收。
據上論結，應依刑事訴訟法第三百六十八條，判決如主文。
本案經檢察官甲○○到庭執行職務。
中    華    民    國    95    年    5    月    9      日
          刑事第十一庭  審判長法  官  黃  梅  月
                              法  官  林  欽  章
                              法  官  黃  日  隆
上列正本證明與原本無異。
不得上訴。
                              書記官  陳  三  軫
中    華    民    國    95    年    5  月   10        日
                                                      Ｆ


司法院資訊處製作；財團法人民間司法改革基金會備份。
